最高法院刑事判決　　　　　　　　　　　　　　　　八十六年度台上字第九一三號
　　上訴人　甲○○
右上訴人因偽造有價證券案件，不服台灣高等法院高雄分院中華民國八十五年三月二
十七日第二審判決 (八十五年度上訴字第五八號，起訴案號：台灣高雄地方法院檢察
署八十四年度偵字第一七七八號) ，提起上訴，本院判決如左：
    主  文
上訴駁回。
    理  由
按刑事訴訟法第三百七十七條規定，上訴於第三審法院，非以判決違背法令為理由，
不得為之。是提起第三審上訴，應以原判決違背法令為理由，係屬法定要件。如果上
訴理由狀並未依據卷內訴訟資料，具體指摘原判決不適用何種法則或如何適用不當，
或所指摘原判決違法情事，顯與法律規定得為第三審上訴理由之違法情形，不相適合
時，均應認其上訴為違背法律上之程式，予以駁回。本件上訴意旨略稱：(一)證人王秀
甘於原審證稱：「我持有周澤泉的本票，……我得標時共有四張三萬元的本票，其中
一張為周澤泉，將四張本票交給甲○○，黃才開一張十二萬元的本票」，顯見周澤泉
於第十五會得標後，上訴人甲○○先暫時簽發周澤泉名義之本票，以便收取活會王秀
甘之會款，嗣又簽發上訴人本身之本票，換回該四張本票，並無不法所有之意圖。又
告訴人周澤泉嗣後已簽發二張支票以繳納死會款，上訴人已分別將之轉交給活會會員
王秀甘及林順發，原審未傳訊林順發，以究明林順發有無收到支票，逕認上訴人向王
秀甘、林順發詐取會款，有應於審判期日調查之證據而未予調查之違法。(二)告訴人周
澤泉曾於民國八十三年五月份委託上訴人標會，上訴人乃於六月二十五日代為標得會
款，屬合法之代理行為，原判決誤認為上訴人施用詐術標會，有判決不備理由之違法
。(三)上訴人代周澤泉標會，為便利收取會款，必須出具得標人之票據，因而代周澤泉
簽發本票一張，乃一時權宜之計，上訴人無偽造本票之犯意，尤無實質之違法性，原
判決依行使偽造有價證券罪論處，有判決不備理由及不適用法則之違法。(四)倘告訴人
未同意上訴人代簽本票，何以事後願意簽發二張支票讓上訴人換回該張本票及支付林
順發之死會款，益證上訴人無實質之違法性云云。惟查原判決維持第一審論處上訴人
甲○○意圖供行使之用，而偽造有價證券罪刑之判決，已敘明所憑之證據及認定之理
由。而認定事實與證據取捨，乃事實審法院之職權，苟其證據之取捨及事實之認定，
並不違背經驗法則與論理法則，即不容任意指為違法而執為上訴第三審之理由。原判
決依卷證資料對於上訴人甲○○如何意圖為自己不法之所有，於八十三年六月二十五
日第十五會時，向活會會員王秀甘、林順發佯稱由周澤泉以新台幣（下同）六千元利
息標得，並意圖供行使之用，偽造如原判決附表所示周澤泉名義面額三萬元之本票一
紙，持向王秀甘行使，致令王秀甘誤信為真而交付活會會款，及使林順發陷於錯誤而
交付活會會款等情，業據周澤泉、王秀甘於偵審中指證綦詳，並有上訴人所簽發如原
判決附表所示本票原本一紙在卷可憑，上訴人於八十三年六月二十五日以周澤泉名義
簽發本票，並持向王秀甘收取會款，及另向林順發收取會款時，既未得周澤泉之同意
，自不因周澤泉事後同意，即脫免其刑責；及證人黃碧霞、黃麗華、林練丁等人之證
言均無從為上訴人有利之認定，因認上訴人所為之辯解，顯係卸責之詞，無可採信，
已說明所憑之證據及認定之理由。經核所為論敘均與卷內證據資料相符，從形式上觀
察並無認定事實不依證據或有何採證違背證據法則等違法情形存在。按刑事訴訟法第
三百七十九條第十款所稱應調查之證據，係指與待證事實有重要關係，在客觀上認為
應行調查者而言。而證據與待證事實是否有重要關係，應以該證據所證明者能否推翻
原審判決所確認之事實，而得據以為不同之認定為斷，若係枝節性之問題，既非待證
事實所關重要之點，即欠缺調查之必要性。本件上訴人於向林順發佯稱周澤泉得標，
並向林順發收取會款時，犯罪已完成，嗣周澤泉因念及互助會員均係布業同行，為顧
及商譽，乃簽發二張支票予上訴人，由上訴人轉交活會會員王秀甘、林順發，原判決
於理由已為說明，此與上訴人犯罪之成立並無影響，原審認為上訴人犯罪已臻明確，
未依職權傳喚林順發訊問，自不能指為應調查之證據未予調查。又周澤泉並未委託上
訴人代標八十三年六月二十五日之第十五會，亦未同意或授權其簽發本票持向王秀甘
行使，原判決業於理由內說明，亦無上訴意旨所指判決不備理由之情形。上訴意旨對
於原審採證認事之職權行使，徒憑己見，仍執陳詞，為單純事實之爭執，否認犯罪，
辯稱無實質之違法性，指摘原判決違背法令云云，顯與法律規定得為第三審上訴理由
之違法情形，不相適合，本件上訴違背法律上之程式，應予駁回。
據上論結，應依刑事訴訟法第三百九十五條前段，判決如主文。
中      華      民      國    八十六    年      二      月    二十七    日
                              最高法院刑事第一庭
                                  審判長法官  黃  雅  卿
                                        法官  楊  文  翰
                                        法官  陳  正  庸
                                        法官  陳  世  雄
                                        法官  陳  炳  煌
      右正本證明與原本無異
                                              書  記  官
中      華      民      國    八十六    年      三      月      七      日
